---
title: "Tugas MPDW R3"
author: "Afiq Dzakwan Anasti - G1401231058"
date: "`r Sys.Date()`"
output:
  html_document:
    toc: true
    toc_float: true
    number_sections: true
    theme: united
---

```{r setup, include=FALSE}
knitr::opts_chunk$set(
  echo = TRUE,
  message = FALSE,
  warning = FALSE
)
```

# Import Data & Library

```{r}
library(dLagM)
library(dynlm)
library(MLmetrics)
library(lmtest)
library(car)
```

```{r}
data <- read.csv("C:\\Users\\afiqd\\Downloads\\Sem 5\\MPDW\\Pertemuan 3\\NewDelhi_Air_quality.csv")

data
```

# Pembagian Data

```{r}
train<-data[1:56,]
test<-data[57:71,]
```
karena total data ada sebanyak 71 amatan, maka ketika dibagi 80:20, maka data latih ada sebanyak 56 amatan dan data uji ada sebanyak 15 amatan (dilakukan pembulatan).

```{r}
train.ts<-ts(train)
test.ts<-ts(test)
data.ts<-ts(data)
```

# Model Koyck

$$
y_t=a(1-\lambda)+\beta_0X_t+\beta_1Z_t+\lambda Y_{t-1}+V_t
$$

dengan $$V_t=u_t-\lambda u_{t-1}$$

## Pemodelan

```{r}
model.koyck <- koyckDlm(
  x = as.numeric(train$AQI),
  y = as.numeric(train$pm25)
)

summary(model.koyck)
AIC(model.koyck)
BIC(model.koyck)
```
Di sini dilakukan subsetting di mana X adalah AQI dan y adalah PM2.5.

Dari hasil tersebut, didapat bahwa peubah $x_t$ dan $y_{t-1}$ memiliki nilai $p-value<0.05$. Hal ini menunjukkan bahwa peubah $x_t$ dan $y_{t-1}$ berpengaruh signifikan terhadap $y$. Adapun model keseluruhannya adalah sebagai berikut:

$$
\hat{Y_t}=1.578+0.644X_t-0.032Y_{t-1}
$$

## Peramalan dan Akurasi

Berikut adalah hasil peramalan y untuk 15 periode kedepan menggunakan model koyck:

```{r}
fore.koyck <- forecast(model = model.koyck, x=test$AQI, h=15)
fore.koyck
# Nilai MAPE data test
(mape.koyck <- MAPE(fore.koyck$forecasts, test$pm25))
# Akurasi data latih
GoF(model.koyck)
```

Hasil menunjukkan bahwa nilai MAPE pada data latih maupun data uji tergolong sangat baik dalam model yang dihasilkan, yaitu sekitar 10% dan 5%.

# Regression with Distributed Lag

Regresi dengan atribut lag memerlukan suatu parameter q yang disesuaikan dengan banyaknya dan kondisi data. Agar hasil model maksimal, maka dapat ditentukan terlebih dahulu nilai q atau lag yang optimum.

## Pemilihan *Lag* Optimum

```{r warning=FALSE}
finiteDLMauto(formula = pm25 ~ AQI,
              data = data.frame(train), q.min = 1, q.max = 30,
              model.type = "dlm", error.type = "AIC", trace = FALSE)
```

Berdasarkan output tersebut, lag optimum didapatkan ketika lag=26 (karena 27 sudah infinite). Selanjutnya dilakukan pemodelan untuk lag=26.

```{r}
model.dlm <- dlm(x = train$AQI,y = train$pm25 , q = 26)
summary(model.dlm)
AIC(model.dlm)
BIC(model.dlm)
```

Dari hasil tersebut hanya peubah X4 yang signifikan terhadap taraf nyata 5%. Adapun keseluruhan model yang terbentuk adalah:

$$
\hat{Y_t}=-1.034-0.028X_t-0.053X_{t-1}+...-0.017X_{t-23}
$$

## Peramalan dan Akurasi

Adapun hasil peramalan 15 periode kedepan menggunakan model tersebut adalah sebagai berikut:

```{r}
fore.dlm <- forecast(model = model.dlm, x=test$AQI, h=15)
# MAPE data uji
(mape.dlm<- MAPE(fore.dlm$forecasts, test$pm25))
# Akurasi data latih
GoF(model.dlm)
```

Model tersebut merupakan model yang sangat baik dengan nilai MAPE 0.01%.

# Model Autoregressive

Pemodelan Autoregressive membutuhkan dua parameter yaitu p dan q sesuai dengan kondisi data. Agar dihasilkan model yang lebih sesuai, maka dapat langsung menggunakan nilai yang optimum.

## *Lag* Optimum

```{r}
model.ardl.opt <- ardlBoundOrders(data = data.frame(data), ic = "AIC", 
                                  formula = pm25 ~ AQI )
min_p=c()
for(i in 1:15){
  min_p[i]=min(model.ardl.opt$Stat.table[[i]])
}

q_opt=which(min_p==min(min_p, na.rm = TRUE))
p_opt=which(model.ardl.opt$Stat.table[[q_opt]] == 
              min(model.ardl.opt$Stat.table[[q_opt]], na.rm = TRUE))
data.frame("q_optimum" = q_opt, "p_optimum" = p_opt, 
           "AIC"=model.ardl.opt$min.Stat)
```
Dari tabel di atas, dapat terlihat bahwa nilai AIC terendah didapat ketika $p=1$ dan $q=8$, yaitu sebesar `-203.1478`. Artinya, model autoregressive optimum didapat ketika $p=1$ dan $q=8$.

## Pemodelan

```{r}
model.ardl <- ardlDlm(formula = pm25 ~ AQI, 
                         data = train,p = 15 , q = 12)
summary(model.ardl)
AIC(model.ardl)
BIC(model.ardl)
```

Hasil model menunjukkan tidak semua peubah signifikan terhadap Y, hanya pm25.1 yang signifikan dengan nilai p kurang dari 0.05. Model keseluruhannya adalah sebagai berikut:

$$
\hat{Y}=0.688-0.028X_t-0.004X_{t-1}-...+1.317Y_{t-1}+...-0.291Y_{t-12}
$$

## Peramalan dan Akurasi

```{r}
fore.ardl <- forecast(model = model.ardl, x=test$AQI, h=15)
fore.ardl
```

Data di atas merupakan hasil peramalan untuk 15 periode ke depan menggunakan Model Autoregressive dengan $p=1$ dan $q=8$.

```{r}
# MAPE data uji
mape.ardl <- MAPE(fore.ardl$forecasts, test$pm25)
mape.ardl
# Akurasi data latih
GoF(model.ardl)
```

Model tersebut merupakan model yang sangat baik dengan nilai MAPE 0.06%.

# Perbandingan Model

```{r}
akurasi <- matrix(c(mape.koyck, mape.dlm, mape.ardl))
row.names(akurasi)<- c("Koyck","DLM","Autoregressive")
colnames(akurasi) <- c("MAPE")
akurasi
```

Berdasarkan nilai MAPE, model paling optimum didapat pada Model Autoregressive karena memiliki nilai MAPE yang terkecil.

## Plot

```{r}
sorted_order <- order(test$AQI)

sorted_aqi <- test$AQI[sorted_order]
sorted_pm25_aktual <- test$pm25[sorted_order]
sorted_koyck <- fore.koyck$forecasts[sorted_order]
sorted_dlm <- fore.dlm$forecasts[sorted_order]
sorted_ardl <- fore.ardl$forecasts[sorted_order]

y_range <- range(c(sorted_pm25_aktual, sorted_koyck, sorted_dlm, sorted_ardl), na.rm = TRUE)

plot(sorted_aqi, sorted_pm25_aktual, type = "b", col = "black", ylim = y_range,
     xlab = "AQI", ylab = "PM2.5", main = "Perbandingan Hasil Prediksi Model (Diurutkan)")

lines(sorted_aqi, sorted_koyck, type = "b", col = "red")
lines(sorted_aqi, sorted_dlm, type = "b", col = "blue")
lines(sorted_aqi, sorted_ardl, type = "b", col = "green")

legend("topleft", legend = c("aktual", "koyck", "DLM", "autoregressive"),
       col = c("black", "red", "blue", "green"), lty = 1, pch = 1, cex = 0.8)
```
Berdasarkan plot tersebut, terlihat bahwa plot yang paling mendekati data aktualnya adalah Model ARDL, sehingga dapat disimpulkan model terbaik dalam hal ini adalah model regresi ARDL dengan $p=1$ dan $q=8$. Berikut merupakan perbandingan secara jelas antara data aktual dengan hasil model ARDL:

```{r}
plot(sorted_aqi, sorted_pm25_aktual, type = "b", col = "black", ylim = y_range,
     xlab = "AQI", ylab = "PM2.5", main = "Perbandingan Data Aktual vs. Prediksi ARDL")

lines(sorted_aqi, sorted_ardl, type = "b", col = "blue")

legend("topleft", legend = c("Aktual", "ARDL"),
       col = c("black", "blue"), lty = 1, pch = 1, cex = 0.8)
```

# Uji Asumsi

## SSE

```{r}
deviance(model.dlm$model)
```

## Autokorelasi

```{r}
dwtest(model.dlm$model)
```

## Heterogenitas

```{r}
bptest(model.dlm$model)
```

## Kenormalan

```{r}
shapiro.test(residuals(model.dlm$model))
```

Berdasarkan uji asumsi tersebut, model ARDL dengan $p=1$ dan $q=8$ menyatakan bahwa semua asumsi sudah terpenuhi karena nilai p yang dihasilkan lebih besar dari 0.05 baik pada tidak adanya autokorelasi, ragam sisaan homogen, bahkan sisan menyebar normal.
